最高法院刑事判決　　　　　　九十六年度台上字第六七七六號
上　訴　人　甲○○
選任辯護人　王安明律師
上列上訴人因公共危險等罪案件，不服台灣高等法院中華民國九
十五年五月二十三日第二審判決（九十五年度交上訴字第三七號
，起訴案號：台灣台北地方法院檢察署九十四年度偵字第五二八
０號），提起上訴，本院判決如下：
    主  文
上訴駁回。
    理  由
一公共危險部分：
按刑事訴訟法第三百七十七條規定，上訴於第三審法院，非以判
決違背法令為理由，不得為之。是提起第三審上訴，應以原判決
違背法令為理由，係屬法定要件。如果上訴理由狀並未依據卷內
訴訟資料，具體指摘原判決不適用何種法則或如何適用不當，或
所指摘原判決違法情事，顯與法律規定得為第三審上訴理由之違
法情形，不相適合時，均應認其上訴為違背法律上之程式，予以
駁回。本件上訴意旨略稱：(一)、原判決採信證人林幸吉於第一審
之證言，謂其駕車以每小時八、九十公里之速度在後追趕，約追
了一公里左右才超越上訴人甲○○所駕車輛，擋住上訴人去路，
告知其撞到人，隨後偕同上訴人返回現場等情，而認定上訴人肇
事逃逸罪。但林幸吉於警詢中供稱：伊開車追上訴人、大概追了
一公里多左右，在縣道約五四．八公里處將上訴人追回。於偵查
中供稱：伊馬上開車追上訴人，在一０六縣道五五．八公里處左
右追到上訴人。（仙石府的里程約在）一０六縣道五六．七公里
左右等語。前後說詞不一，且依卷附「道路交通事故現場圖」記
載事故地點為「一０六縣道五五．一公里南下車道」，可見林幸
吉之證言存在諸多瑕疵，其所謂追了一公里多將上訴人攔回亦與
卷存資料不符，原判決未詳予調查釐清，遽採其於第一審之證言
為判決基礎，顯違背經驗法則。(二)、原判決事實欄認定上訴人以
時速五十公里行駛肇事，但理由內則引用林幸吉於第一審有關上
訴人每小時八、九十公里高速行駛之證詞，有判決理由矛盾之違
法。況林幸吉於警詢中並無關於其以時速八、九十公里追趕上訴
人之陳述，倘當時確有此情形，林幸吉於案發後即警詢時何以未
為如此陳述，事隔一年三月在第一審始出此言，顯違常情，原判
決採信該證人此部分證言，亦有違證據法則。(三)、原判決未參酌
證人詹麗月、鄭麗昭、林俊宏有關證稱：現場車子很多，事故發
生，廟的附近剛好有些路人，且停車蠻多；以及卷附上訴人之車
損照片，駕駛座前方玻璃窗破碎一大塊影響開車視線，並參考林
幸吉所證追上訴人之時間及距離推算，上訴人不可能在事故發生
後以每小時八、九十公里高速行駛之有利證詞，亦未於判決理由
記載不採之理由，有判決不備理由之違背法令。(四)、原判決對於
證人林幸吉證稱：追到上訴人時，上訴人說其不曉得撞到人。以
及林俊宏證稱：上訴人打電話告訴伊好像撞到什麼東西，是不是
撞到人不曉得等有利於上訴人之證言，未予採納，又未於理由內
說明不採納之理由，即臆測上訴人「情知撞到行人」，有判決理
由不備及適用法則不當之違法。(五)、原判決僅認定上訴人對於過
失傷害人部分符合自首之規定，對於肇事逃逸部分無自首之適用
，有證據上理由矛盾，且未傳訊當時受理自首之警員黃玉成調查
上訴人自首之範圍是否包括肇事逃逸部分，亦有調查未盡之情形
。(六)、本件車禍之發生，被害人與有過失，事後要求鉅額賠償，
非上訴人能力所能負擔，致未能達成和解。上訴人無不良素行，
有正當工作，且需負擔家計，符合緩刑要件，於原審已提出相關
證明，請求為緩刑之宣告。原判決未諭知緩刑，亦未說明不予宣
告緩刑之原因，有判決理由不備之違法等語。
惟查原判決認定上訴人有原判決事實欄所記載之駕駛動力交通工
具肇事，致人受傷而逃逸之犯行，係依憑上訴人相關供述、證人
廖耀東、林幸吉、林俊宏、曾忠義、詹麗月、鄭麗昭、謝幸二之
證言、卷附道路交通事故現場圖、道路交通事故調查報告表、現
場照片、行政院退除役官兵輔導委員會台北榮民總醫院診斷證明
書、台灣省車輛行車事故鑑定委員會鑑定報告等證據，予以綜合
判斷，因而維持第一審關於論處上訴人駕駛動力交通工具肇事，
致人受傷而逃逸罪刑部分之判決，駁回此部分上訴人在第二審之
上訴，已詳予說明其所憑之證據及其認定之理由。而以上訴人雖
否認有此部分之犯行，辯稱：伊當時不知撞到何物，亦未懷疑撞
到人，肇事後隨即減速欲停車折返察看，但因該處路旁無空地可
停車，前行約四十公尺始找到空地，伊先打電話給同行駕駛前車
之友人林俊宏後，林幸吉始駕車到場指伊撞到人，伊偕同林幸吉
返回現場始確知撞到人，並無肇事逃逸之犯意及行為等語。然查
被告於偵查中已承認事故發生前，有看到一個行人出現在其面前
，然後發生碰撞，有一個黑黑的物體向其車輛之擋風玻璃砸過來
等情，參酌卷附車輛照片，上訴人所駕車輛於事故後前擋風玻璃
左側有明顯大片之破裂。上訴人既已見到一行人出現在其面前，
隨後與其所駕車輛發生碰撞，且摔落在前擋風玻璃而砸破前擋風
玻璃時，理應對其可能撞及行人造成傷亡，有所認識，所辯不知
撞及何物及未懷疑撞到人，殊無可取。又上訴人駕車肇事後並未
減速靠邊準備停車，反而加速駛離等情，已據證人林幸吉、詹麗
月、鄭麗昭、謝幸二於偵查中分別證述明確，上訴人雖另以伊只
將車駛離現場四十公尺，林幸吉即開車前來告訴伊撞到人，並未
逃離現場一公里置辯。惟上訴人苟僅將車駛離現場四十公尺，林
幸吉快步趕上告知即可，何須駕車追趕。且林幸吉於第一審已明
確證稱：伊見上訴人肇事仍向前駛，始駕車以時速八、九十公里
在後追趕，約追了一公里左右才超越上訴人之車輛，將其擋住去
路，告知其撞到人，隨後偕同上訴人返回現場等情。證人林俊宏
亦證稱：伊於通過仙石府後曾接獲上訴人行動電話來電，上訴人
向伊稱不知撞到何物，伊隨即停車折返，折返地點距離事故現場
約一公里等語。參以上訴人供稱：伊打電話給林俊宏時，林俊宏
距離伊不遠，伊返回現場時，林俊宏也抵達現場等語。足見上訴
人確已駛離事故現場達一公里後始被攔阻停車折返。上訴人另又
辯稱：事故現場往石碇方向路旁無空地可資停車始繼續前駛云云
。然肇事地點往石碇方向路旁有多處停車場所可供停車，並無不
能停車而需繼續前行之情形，已據林幸吉證述在卷。上訴人於第
一審亦供稱：當時伊打算開車折返事故現場，對向車道雖有來車
，但車流量並不多等語。衡情上訴人於肇事後，若有折返現場察
看及採取必要救護措施之意，理應於車道中迴轉折返，焉有先尋
覓適當停車地點以供折返之必要，此說亦無足取。就上訴人否認
犯罪，所辯各節，認係卸責之詞，不足採信，於理由內分別予以
指駁。復說明上訴人於折返現場後，員警獲報到現場尚未確知過
失傷害人犯行之行為人為何人時，即向員警自首其係肇事者，而
接受裁判，但其始終否認有肇事逃逸之犯行，是其自首之行為僅
及於過失傷害人罪部分，而不及於肇事逃逸罪。所為論斷，均有
卷存資料可資覆按，從形式上觀察並無所謂違背法令之情形。按
證人之陳述有部分前後不符，或相互間有所歧異時，究竟何者為
可採，法院仍得本其自由心證予以斟酌，非謂一有不符或矛盾，
即應認其全部均為不可採信。證人林幸吉關於發現上訴人肇事後
逃逸及其追趕之過程，追及地點之路段里程標示，於警詢及偵審
中之供述，雖稍有不同，但其謂係於距離肇事地點約一公里處始
追及上訴人，將其攔阻折返，則始終如一，原判決參酌證人林俊
宏之證言及卷內其他證據，而採信林幸吉此部分證言，認定上訴
人於肇事後逃逸約一公里，始被追及折返，已於理由內說明，核
屬審判職權之合法行使，不能任意指為違法。又原判決事實欄係
記載，上訴人駕駛自小客車，以時速五十公里行駛，於肇事撞及
廖耀東受傷後，未停車察看及採取必要救護措施，仍駕車繼續行
使逃離現場，經林幸吉駕車自後追趕於距肇事現場一公里處追及
上訴人等情。而於理由內引用林幸吉證稱：上訴人於肇事後仍向
前行駛，伊見狀駕車以時速八、九十公里之高速在後追趕，約追
了一公里左右才超越上訴人所駕車輛，擋住上訴人去路將之攔阻
等語。而為論斷之基礎，其間難謂有矛盾之情形。上訴意旨謂：
原判決理由記載，上訴人係以時速八、九十公里行駛云云。執原
判決所未記載之事項，進而指摘原判決不當，難認係依據卷內資
料執為指摘之適法上訴第三審理由。本件第一審判決即認定上訴
人對於肇事逃逸罪部分並未有自首之行為，上訴意旨並未具體陳
明，其於原審曾如何主張此部分犯行亦有自首之行為，以及曾如
何聲請傳訊警員黃玉成調查其此部分犯行是否合乎自首之規定，
而原審未予調查審酌，於法律審之本院，始為此爭執，指摘原判
決有調查未盡之情形，難認係適法上訴第三審之理由。諭知緩刑
，依刑事訴訟法第三百十條第五款規定，固應於判決理由內記載
其諭知緩刑之理由，反之如不諭知緩刑，則無須於判決內說明其
理由。原判決未諭知上訴人緩刑，則未就上訴人是否合於緩刑要
件之事項加以論列，不生判決不載理由之違法。其餘上訴意旨，
並未依據卷內資料具體指摘原判決關於此部分有何違背法令之情
形，徒憑己意，或就原判決已有調查說明之事項，或就原審證據
取捨及判斷證據證明力之職權行使，泛指其違法，再為事實上之
爭執，難認係適法上訴第三審之理由。此部分上訴為違背法律上
之程式，應予駁回。
二過失傷害人部分：
按上訴得對於判決之一部為之；未聲明為一部者，視為全部上訴
，刑事訴訟法第三百四十八條第一項定有明文。本件上訴人提起
上訴，並未聲明為一部，自應視為全部上訴。惟原判決關於上訴
人過失傷害人部分，係依刑法第二百八十四條第一項前段論處罪
刑，核屬刑事訴訟法第三百七十六條第一款之案件，既經第二審
判決，自不得上訴於第三審法院，上訴人猶復併予提起上訴，顯
為法所不許，應予駁回。
據上論結，應依刑事訴訟法第三百九十五條前段，判決如主文。
中　　華　　民　　國　九十六　年   十二   月　  六    日
                      最高法院刑事第一庭
                          審判長法官  董　明　霈
                                法官  林　茂　雄
                                法官  張　祺　祥
                                法官  呂　永　福
                                法官  何　菁　莪
      本件正本證明與原本無異
                                      書  記  官
中　　華　　民　　國　九十六　年　 十二 　月　 十二 　日
                                                    Ｍ
